【裁判字號】    95,訴,1738
【裁判日期】    951226
【裁判案由】    違反槍砲彈藥刀械管制條例
【裁判全文】
臺灣臺北地方法院刑事判決              95年度訴字第1738號
    公  訴  人  臺灣臺北地方法院檢察署檢察官
    被      告  乙○○
    選      任  蔡鎮隆律師
    辯  護  人  陳逸華律師
上列被告因違反槍砲彈藥刀械管制條例案件，經檢察官提起公訴
（九十五年度偵字第二一四七五號），本院判決如下：
    主    文
乙○○未經許可，寄藏手槍，累犯，處有期徒刑伍年陸月，併科
罰金新臺幣貳拾萬元，罰金如易服勞役，以新臺幣壹仟元折算壹
日。扣案如附表所示之物，沒收。
    犯罪事實
一、緣已成年之男子張庭堯（現因涉犯違反槍砲彈藥刀械管制條
    例案件為台灣士林地方法院通緝中）於民國九十五年一月間
    某日，將內裝有具有殺傷力美國貝瑞塔（BERETTA）廠製
    92FS 型口徑9mm制式半自動手槍壹支（含彈匣一個，獲案槍
    枝管制編號0000 000000）及具有殺傷力之口徑9mm制式子彈
    十一顆及不具有殺傷力之玩具子彈一顆之行李箱一個持至台
    北縣三重市○○路○段一七九巷三號乙○○經營之公司委託
    其保管，嗣乙○○將上開行李箱攜回其位於台北縣蘆洲市○
    ○街二五之一號之住處放置。九十五年六月上旬某日，乙○
    ○搬家至台北縣三重市○○路○段七一之二號七樓，於整理
    家具時打開上開行李箱，發現上開手槍及前述具有殺傷力之
    制式子彈十一顆子彈，竟以受張庭堯保管寄藏之意思，未經
    許可將上開手槍及具有殺傷力之子彈寄藏於前開住處。
二、嗣於九十五年十月二日中午十二時十五分許，乙○○持上開
    手槍及子彈至台北市中山區○○○路○段五三號前，與方文
    就其二人投資國立交通大學女二舍餐廳之事宜理論，過程中
    雙方發生口角，乙○○竟自背包中取出上開手槍，基於傷害
    之不確定故意，朝地面及牆壁各射擊一發，而擊中方文之左
    腳大拇指，使方文因此受有趾部開放性傷口之傷害（乙○○
    涉犯傷害部分未據方文提出告訴）。
三、乙○○開槍後，隨即攔停一部車號三六三—ＮＢ號計程車自
    現場離開，而因有現場目擊民眾隨即打電話向台北市政府警
    察局勤務指揮中心報案「持槍歹徒坐上計程車三六三—ＮＢ
    」，勤務指揮中心隨即通報台北市政府警察局中山分局（以
    下稱中山分局）處理，嗣擔服巡邏勤務之中山分局建國派出
    所員警許仕呈、陳錦安接獲通報後，在台北市中山區○○○
    路○段六二號前發現上開號計程車，此時負有偵查犯罪權限
    之警員許仕呈、陳錦安以—勤務指揮中心所通報有持槍歹徒
    乘坐車號三六三—ＮＢ計程車—之客觀上確切之根據，在其
    主觀上已發覺乘坐該計程車之乙○○為前開槍擊案件犯行之
    行為人，而將該部計程車攔停，並喝令乙○○下車，而扣得
    前開手槍、具有殺傷力之口徑9mm制式子彈九顆及前述不具
    殺傷力之玩具子彈一顆，並將上開手槍、子彈送內政部警政
    署刑事警察局（以下稱刑事局）鑑定後，發現該把手槍及該
    口徑9mm制式子彈九顆（鑑定時試射五顆，僅餘四顆）均具
    有殺傷力，而知上情。
四、案經中山分局移送台灣台北地方法院檢察署檢察官偵查起訴
    。
    理    由
一、上揭犯罪事實一之部分中，關於被告乙○○未經許可，寄藏
    前述手槍、子彈部分，有扣案如附表所示之手槍一支及子彈
    足資佐證，而如附表所示之手槍及子彈，經刑事局鑑定結果
    ，均具有殺傷力，此有該局鑑定書一份在卷可憑（偵查卷第
    七九頁至第八七頁參照），而被告對於此部分犯罪事實亦於
    警詢、偵查及於本院行準備程序及審理中坦承不諱（偵查卷
    第十三頁至第十六頁調查筆錄、第五十六頁訊問筆錄、本院
    九十五年十一月二十八日準備程序筆錄、同年十二月十二日
    審判筆錄參照），是依(一)扣案之前開槍枝、子彈及(二)刑事局
    所出具之槍彈鑑定書等補強證據已足資擔保被告於警詢、偵
    查及於本院準備程序、審理中所為上開任意性自白具有相當
    程度之真實性，而得使本院確信被告前述自白之犯罪事實確
    屬真實，從而依刑事訴訟法第一百五十六條第一項「被告之
    自白，非出於強暴、脅迫、利誘、詐欺、疲勞訊問、違法羈
    押或其他不正之方法，且與事實相符者，得為證據。」及第
    二項「被告之自白，不得作為有罪判決之唯一證據，仍應調
    查其他必要之證據，以察其是否與事實相符。」規定，本院
    自得依被告前述自白及前開補強證據認定被告確有為前述犯
    行，本件事證明確，被告之犯行堪以認定，應予依法論科。
二、被告於本院審理時雖一再辯稱其於案發後坐上計程車，並非
    要逃逸，而是要前往警察局自首，故請本院依法減輕其刑云
    云，而選任辯護人亦以被告之行為已該當於刑法上自首之要
    件，請本院依法減輕其刑等語，經查：
  (一)本院按「刑法第六十二條之所謂發覺，係指有偵查犯罪職權
    之公務員已知悉犯罪事實與犯罪之人而言，而所謂知悉，固
    不以確知其為犯罪之人為必要，但必其犯罪事實，確實存在
    ，且為該管公務員所確知，始屬相當。如犯罪事實並不存在
    而懷疑其已發生，或雖已發生，而為該管公務員所不知，僅
    係推測其已發生而與事實巧合，均與已發覺之情形有別。」
    （最高法院七十五年台上字第一六三四號判例參照），又「
    刑法第六十二條所謂發覺，固非以有偵查犯罪權之機關或人
    員確知其人犯罪無誤為必要，而於對其發生嫌疑時，即得謂
    為已發覺；但此項對犯人之嫌疑，仍須有確切之根據得為合
    理之可疑者，始足當之，若單純主觀上之懷疑，要不得謂已
    發生嫌疑。」（最高法院七十二年台上字第六四一號判例參
    照）。
  (二)本院於九十五年十二月十二日審理時，應辯護人之聲請將本
    件對被告實施逮捕之警員許仕呈傳喚到庭，經由辯護人、被
    告及檢察官對其進行交互詰問後，在訴訟上確立了其當時因
    接獲勤務指揮中心通報，乘坐前述車號計程車之人持有手槍
    ，所以在前述地點將該部計程車予以攔停，並將被告逮捕之
    事實（該日審判筆錄參照），核諸前揭最高法院判例意旨，
    本件甲○○○○在將被告所乘坐之計程車攔停以前，已經因
    為客觀上勤務指揮中心之通報而知道乘坐該計程車之人持有
    手槍，故在攔停該部計程車之前已知悉乘坐該部計程車之乘
    客即被告有犯罪之嫌疑，被告及辯護人辯稱其於本件成立自
    首，容有誤會，應予說明。
三、核被告乙○○所為，係犯槍砲彈藥刀械管制條例第七條第四
    項之未經許可無故寄藏手槍罪及同條例第十二條第四項之未
    經許可無故寄藏子彈罪。再被告以一行為同時寄藏具殺傷力
    之制式子彈十一顆，因僅侵害一法益而屬單純一罪，自應僅
    論以持有子彈一罪論。另其以一行為同時寄藏上開槍枝、子
    彈，係以一行為觸犯數構成要件不同之罪名，為想像競合犯
    ，應依刑法第五十五條之規定，從一重之未經許可無故寄藏
    手槍罪論處。
四、查被告前於八十九年六月間，因犯違反槍砲彈藥刀械管制條
    例、恐嚇等案件，經最高法院分別判處有期徒刑五年、有期
    徒刑四月，合併定執行刑為有期徒刑五年二月，依檢察官所
    簽發執行指揮書之記載本應於九十三年六月十九日執行完畢
    ，嗣於九十一年五月十七日縮短刑期假釋出監，假釋期間於
    九十三年六月十九日屆滿，假釋期間屆滿未經撤銷假釋，視
    為執行完畢，此有台灣高等法院被告全國前案紀錄表一份在
    卷可參，並經本院調閱被告所犯上開案件案卷核閱無誤，有
    其所犯上開案件之判決書、執行指揮書附卷可稽，被告於其
    所犯上開案件受有期徒刑之執行完畢後五年以內，故意再犯
    本件有期徒刑以上之罪，係屬累犯，應依刑法第四十七條第
    一項規定加重其刑（本院按刑事訴訟法第三百零八條本規定
    －判決書應分別記載裁判之主文與理由；有罪之判決書並應
    記載【事實】，故從來實務見解依最高法院四十六年台上字
    第一二九六號判例所認，在有罪判決書之【事實】欄，凡與
    論罪科刑有關之事項，均應明確記載於有罪判決書之【事實
    】欄，而行為人如有刑法第四十七條所規定，應加重其刑之
    累犯事由，因此等事由與行為人之科刑有關，當然應該在有
    罪判決書之【事實】欄明確記載，惟刑事訴訟法第三百零八
    條已於九十三年六月二十三日修正成為－判決書應分別記載
    其裁判之主文與理由；有罪之判決書並應記載【犯罪事實】
    ，且得與理由合併記載，並於同年月二十五日施行，其修正
    之立法理由乃認為－「刑事有罪判決所應記載之事實應係賦
    予法律評價而經取捨並符合犯罪構成要件之具體社會事實。
    爰參考日本刑事訴訟法第三百三十五條第一項之立法例，將
    原條文後段所定『並應記載事實』修正為『並應記載犯罪事
    實』，以臻明確。」，故依修正後之該法條規定，有罪判決
    書形式上之「事實欄」自應依修正後之法條規定記載成為「
    犯罪事實欄」，且行為人是否有累犯應加重其刑之事由，因
    該事由非屬行為人之犯罪構成要件，當無庸再記載於判決書
    之犯罪事實欄，對此法院辦理刑事訴訟案件應行注意事項第
    一四四項亦規定－「構成要件以外之其他適用法律事實，例
    如刑法總則之加重或減輕事由，可無須在【犯罪事實】欄中
    記載。」，故本院對於被告構成累犯應加重其刑之事由，乃
    未記載於本件判決書之犯罪事實欄，僅在理由中載明，應予
    說明）。
五、爰審酌槍砲、彈藥均屬高度危險之物品，非經主管機關許可
    不得擅自持有寄藏，以維社會大眾安全，故被告無故寄藏上
    開槍枝、子彈，嚴重危害社會安全，惟鑑於其犯後坦承犯行
    犯後態度良好暨其智識程度、品行等一切情狀，量處如主文
    所示之刑，並就罰金刑部分諭知易服勞役之折算標準。
六、扣案如附表所示之手槍及子彈，經鑑定結果具有殺傷力，已
    如前述，係屬違禁物，應依刑法第三十八條第一項第一款、
    第二項之規定，不問屬於犯罪行為人與否，由本院宣告沒收
    之。
據上論斷，應依刑事訴訟法第二百九十九條第一項前段，槍砲彈
藥刀械管制條例第七條第四項、第十二條第四項、第十八條第一
項前段，刑法第十一條、第五十五條、第四十二條第三項前段、
第三十八條第一項第一款，判決如主文。
本案經檢察官侯少卿到庭執行職務。
中    華    民    國    95    年    12    月    26    日
                  刑事第十一庭審判長法  官  劉方慈
                                    法  官  林庚棟
                                    法  官  葉建廷
以上正本證明與原本無異。
檢察官、被告如不服本判決，應於判決送達後10日內，向本院提
出上訴狀。
                                    書記官  林碧華
中    華    民    國    95    年    12    月    26    日
附表：
扣案美國貝瑞塔（BERETTA）廠製92FS型口徑9mm制式半自動手槍
壹支（含彈匣一個，獲案槍枝管制編號0000000000）及口徑9mm
制式子彈肆顆。
附錄本案論罪科刑法條全文：
槍砲彈藥刀械管制條例第七條：
未經許可，製造、販賣或運輸火砲、肩射武器、機關槍、衝鋒槍
、卡柄槍、自動步槍、普通步槍、馬槍、手槍或各類砲彈、炸彈
、爆裂物者，處死刑、無期徒刑或七年以上有期徒刑；處徒刑者
，併科新台幣三千萬元以下罰金。
未經許可，轉讓、出租或出借前項所列槍砲、彈藥者，處無期徒
刑或五年以上有期徒刑，併科新台幣一千萬元以下罰金。
意圖供自己或他人犯罪之用，而犯前二項之罪者，處死刑或無期
徒刑；處徒刑者，併科新台幣五千萬元以下罰金。
未經許可，持有、寄藏或意圖販賣而陳列第一項所列槍砲、彈藥
者，處五年以上有期徒刑，併科新台幣一千萬元以下罰金。
第一項至第三項之未遂犯罰之。
槍砲彈藥刀械管制條例第十二條：
未經許可，製造、販賣或運輸子彈者，處一年以上七年以下有期
徒刑，併科新台幣五百萬元以下罰金。
未經許可，轉讓、出租或出借子彈者，處六月以上五年以下有期
徒刑，併科新台幣三百萬元以下罰金。
意圖供自己或他人犯罪之用，而犯前二項之罪者，處三年以上十
年以下有期徒刑，併科新台幣七百萬元以下罰金。
未經許可，持有、寄藏或意圖販賣而陳列子彈者，處五年以下有
期徒刑，併科新台幣三百萬元以下罰金。
第一項至第三項之未遂犯罰之。


司法院資訊處製作；財團法人民間司法改革基金會備份。
